臺灣高等法院民事判決　　　　　　　　 95年度上易字第822號
上　訴　人　壬○○
訴訟代理人　陳詩文律師
　　　　　　路春鴻律師
上列　一人
複 代理 人　劉雅萍律師
上　訴　人　甲○○　　住新竹市○○里○○路7巷19號
被 上訴 人　庚○○○　住桃園縣平鎮市○○里○○路50號
　　　　　　己○○　　住桃園縣平鎮市○○里○○路50號
　　　　　　辛○○　　住桃園縣平鎮市○○里○○路50號
　　　　　　丙○○　　住桃園縣平鎮市○○里○○路50號
　　　　　　丁○○　　住桃園縣平鎮市○○里○○路50號
共　　　同
訴訟代理人　邱清銜律師
上列當事人間請求履行契約事件，上訴人對於中華民國95年 8月
9日臺灣新竹地方法院94年度訴字第328號第一審判決提起上訴，
經本院於96年1月16日言詞辯論終結，判決如下：
　　主      文
原判決關於命上訴人壬○○給付被上訴人丙○○、丁○○部分，
，及該部分假執行之宣告，暨訴訟費用之裁判均廢棄。
上開廢棄部分，被上訴人丙○○、丁○○在第一審之訴及假執行
之聲請均駁回。
上訴人壬○○之其餘上訴及上訴人甲○○之上訴均駁回。
第一、二審訴訟費用由上訴人連帶負擔五分之四，餘由上訴人甲
○○負擔。
    事實及理由
一、按民法第 275條規定連帶債務人中之一人，受確定判決，而
    其判決非基於該債務人之個人關係者，為他債務人之利益，
    亦生效力，故債權人以各連帶債務人為共同被告提起給付之
    訴，被告一人提出非基於其個人關係之抗辯有理由者，對於
    被告各人即屬必須合一確定，自應適用民事訴訟法第56條之
    規定（最高法院33年上字第4810號判例參照）。本件原判決
    准依被上訴人之請求，命上訴人壬○○與原審共同被告甲○
    ○連帶給付，雖僅上訴人壬○○一人提起上訴，惟其係提出
    非基於個人關係之抗辯為上訴理由，則依民事訴訟法第56條
    第 1款之規定，應認其上訴效力及於原審共同被告甲○○，
    爰將甲○○併列為上訴人，合先敘明。
二、上訴人聲明求為判決：(一)原判決廢棄。(二)上開廢棄部分，被
    上訴人在第一審之訴及假執行之聲請均駁回。
    被上訴人聲明求為判決：上訴駁回。
三、被上訴人起訴主張：上訴人甲○○為被上訴人庚○○○之配
    偶黃華榮之姐夫，於民國（下同）92年間，以伊擔任IMPT科
    技國際集團之高階主管，如投資該集團必可獲利，並有每月
    保障收入為餌，積極鼓吹加入會員，被上訴人庚○○○、己
    ○○、辛○○及訴外人廖修珍基於親屬間之信賴關係，乃在
    上訴人遊說下，允予投資，因而購買IMPT卡並繳納月租費共
    計新台幣（下同） 78萬9,400元，其中被上訴人庚○○○支
    付53萬7,400元，被上訴人己○○支付8萬元，被上訴人辛○
    ○支付 5萬6,000元，訴外人廖修珍支付11萬6,000元，嗣訴
    外人廖修珍將其投資金額之 5萬6,000元、6萬元，分別轉讓
    予被上訴人丙○○、丁○○。嗣被上訴人深感不妥，恐多年
    辛苦積蓄一夕血本無歸，然上訴人卻信誓旦旦，再三保證絕
    無問題，並於92年7月5日書立保證書保證獲利，否則願以被
    上訴人已支付之原價收購，被上訴人方又繼續繳納月租費，
    然其後並無上訴人所保證之獲利，嗣經瞭解，該IMPT科技國
    際集團係一類似老鼠會之傳銷公司，現已宣告倒閉等情，爰
    依上開保證書之約定，求為命上訴人連帶依序給付被上訴人
    庚○○○、己○○、辛○○、丙○○、丁○○各 53萬7,400
    元、8萬元、5萬6,000元、5萬6,000元、6萬元本息之判決。
    上訴人則以：被上訴人無故欠繳月租費，甚至無理要求退回
    全數投資，上訴人甲○○乃邀公司同一線之業務員即上訴人
    壬○○，向被上訴人庚○○○說明IMPT集團之規定，殊料竟
    遭被上訴人庚○○○之配偶黃華榮恫嚇簽立系爭保證書，上
    訴人甲○○不識字，上訴人壬○○亦聽不懂客家話，均無從
    瞭解保證書之內容，伊等簽立系爭保證書之真意，僅係保證
    將所收取之月租費送交IMPT集團而已，且僅針對被上訴人庚
    ○○○部分為保證，而伊等嗣後確已將月租費繳交IMPT集團
    ，該集團倒閉，伊等亦為被害人；又伊等簽立系爭保證書時
    ，其保證對象僅載明被上訴人庚○○○、己○○、辛○○及
    訴外人廖修珍，並無被上訴人丙○○、丁○○二人，被上訴
    人未得伊等同意，自行將「廖修珍」刪改為「丙○○、丁○
    ○」，伊等自不須對被上訴人丙○○、丁○○二人負保證責
    任，且訴外人廖修珍既已將IM卡轉讓予被上訴人丙○○、丁
    ○○，依系爭保證書之約定，伊等亦無保證責任之可言等語
    ，資為抗辯。
四、經查被上訴人主張被上訴人庚○○○、己○○、辛○○及訴
    外人廖修珍參與投資IMPT科技國際集團之業務，購買IMPT卡
    及繳納月租費共計 78萬9,400元，其中被上訴人庚○○○支
    付53萬7,400元，被上訴人己○○支付8萬元，被上訴人辛○
    ○支付 5萬6,000元，訴外人廖修珍支付11萬6,000元，嗣訴
    外人廖修珍將其投資金額之 5萬6,000元、6萬元，分別轉讓
    予被上訴人丙○○、丁○○；又上訴人於92年7月5日簽立系
    爭保證書，而IMPT科技國際集團嗣已倒閉之事實，業據其提
    出收據、代收憑證、卡片及保證書為證（見原審卷 8至46頁
    ），且為上訴人所不爭執（見原審卷72、78頁），自堪信為
    真實。
五、被上訴人主張上訴人應依系爭保證書之約定，就被上訴人購
    買IMPT卡及繳納月租費之上開金額，負連帶返還責任等語；
    而上訴人則予以否認，並以前揭情詞置辯。經查：
    (一)上訴人以連帶保證人之身分簽立系爭保證書，係保證其內
      所載之持卡人「一…於繳款日起至1年6個月，若未賣出，
      保證人願以原價收購，若持卡人願繼續繳交月租費，則持
      卡人若於 5年內未領到所得之紅利，保證人願負起責任以
      原金退還。…二T卡之持有人庚○○○共6張，於93年國曆
      8 月份給持卡人領清，若未領到，保證人也願以原金收購
      之。…」，有系爭保證書可稽（見原審卷46頁）。又系爭
      保證書係由訴外人乙○○在上訴人面前，依被上訴人庚○
      ○○之配偶黃華榮以國語口述之內容所寫成，業經證人戊
      ○○、乙○○在本院到場證述屬實（見本院卷54、55頁）
      。是上訴人壬○○、甲○○分別以聽不懂客家話及不識字
      為由，抗辯不瞭解系爭保證書之內容云云，殊不足取。至
      上訴人另抗辯彼等僅係保證將所收取之月租費送交IMPT科
      技國際集團，且僅針對被上訴人庚○○○部分為保證云云
      ，則顯與該保證書所載文義不符，亦不足取。
    (二)上訴人於92年7月5日，為求順利向被上訴人庚○○○等人
      收取月租費，因而簽立系爭保證書，當時溝通氣氛雖不佳
      ，但並未發生進一步爭執等情，此業經證人乙○○在本院
      證述：「…寫（保證書）之前甲○○與庚○○○溝通很久
      ，談的內容是因他們月租費不繳，庚○○○要求甲○○要
      寫保證書…」、「氣氛不太好，有口角上爭執，但沒有進
      一步發生爭執…」屬實（見本院卷55頁）。雖證人戊○○
      在本院到場證述：「…後來庚○○○先生黃華榮突然拍桌
      子，表示反正錢在他的口袋，要簽不簽隨便…」（見本院
      卷54頁），然上訴人並未因此喪失意思決定之自由，顯見
      上訴人係基於自身利益之衡量，因而應允為前揭內容之保
      證。復經徵諸上訴人嗣後並未提出恐嚇之刑事告訴（見本
      院卷84頁背面），亦從未以被脅迫為由，撤銷簽立系爭保
      證書之意思表示，是其抗辯係遭恐嚇而簽立系爭保證書云
      云，自非可取。
    (三)系爭保證書係針對特定人負保證責任，此觀諸其內所載：
      「茲庚○○○、己○○、辛○○…等人所加入之IMPT公司
      ，購買IM卡共 6組，於繳款日起至1年6個月，若未賣出，
      保證人願以原價收購…」即明（見原審卷46頁），故被保
      證人如將會員資格讓與他人者，除經保證人同意外，依民
      法第295條第1項但書之規定，該保證契約並不隨同移轉於
      受讓人。查系爭保證書保證之對象為被上訴人庚○○○、
      己○○、辛○○及訴外人廖修珍，其後始將其中之「廖修
      珍」刪改為「丙○○、丁○○」，此有被上訴人提出之系
      爭保證書可稽（見本院卷46頁）。雖被上訴人主張係經上
      訴人同意而為上開刪改云云。惟查，上開刪改係由訴外人
      乙○○於92年 8月間，應被上訴人庚○○○之配偶黃華榮
      之要求，並徵得上訴人甲○○之同意所為，上訴人壬○○
      於刪改時並不在場等情，業經證人戊○○在本院證述：「
      …保證書上原寫廖修珍，後來改為丙○○、丁○○，是在
      （92年） 8月份庚○○○家中改的，當時有我、甲○○、
      庚○○○、黃華榮及其兒子在場，壬○○不在場，是甲○
      ○授意要改名字…」（見本院卷54頁背面）；而證人乙○
      ○亦在本院證述：「我去過庚○○○家兩次，第 1次是催
      繳月租費，1個月後還是沒繳，第2次再去催繳，改名字好
      像是第 2次，…庚○○○先生叫我改的…我改名字時壬○
      ○好像已經不在，甲○○還在」、「…（刪改處）上面手
      印是我蓋的…」（見本院卷55頁背面）。復經徵諸上訴人
      壬○○所執有之該份系爭保證書上，未為上開刪改（見原
      審卷103之2頁）。足見僅上訴人甲○○同意上開刪改內容
      ，上訴人壬○○則並未同意。茲訴外人廖修珍之會員資格
      既已轉讓予被上訴人丙○○、丁○○，依系爭保證書之約
      定，上訴人壬○○就該部分即無保證責任之可言。雖被上
      訴人提出丙○○、丁○○名義之代收憑證（見原審卷13、
      14頁），主張彼二人於92年7月5日即已成為IMPT集團之會
      員云云，然此與上訴人壬○○所提出代收憑證之記載已有
      不符（見本院卷57頁）；況依前所述，上訴人壬○○所保
      證之對象並未包括被上訴人丙○○、丁○○，縱彼二人已
      於92年7月5日以前加入會員，亦無不同。是就被上訴人庚
      ○○○、己○○、辛○○ 3人部分，上訴人應依系爭保證
      書負連帶保證責任，固無疑問；惟就被上訴人丙○○、丁
      ○○ 2人部分，則應僅由上訴人甲○○負保證責任，上訴
      人壬○○則不與焉。
    (四)茲IMPT科技國際集團業已倒閉，已如前述，則被上訴人已
      無領取紅利之可能，是上訴人即應依系爭保證書之約定，
      負「以原金退還」之保證責任。準此，被上訴人庚○○○
      、陳永璋、辛○○請求上訴人依序連帶給付 53萬7,400元
      、 8萬元、5萬6,000元部分，及被上訴人丙○○、丁○○
      請求上訴人甲○○依序給付 5萬6,000元、6萬元部分，應
      屬有據。至被上訴人丙○○、丁○○請求上訴人壬○○應
      與上訴人甲○○連帶給付上開金額部分，即屬無據。
六、綜上所述，被上訴人本於系爭保證書之約定，請求上訴人依
    序連帶給付被上訴人庚○○○、己○○、辛○○各 53萬7,4
    00元、 8萬元、5萬6,000元，及請求上訴人甲○○給付被上
    訴人丙○○、丁○○各 5萬6,000元、6萬元，暨均自起訴狀
    繕本最後送達之翌日即94年10月27日（見原審卷74、 129頁
    ）起，至清償日止，按年息5%計算之利息部分，均屬應予准
    許；至逾上開部分之請求，即屬不應准許。從而原審就上開
    應予准許部分，所為上訴人敗訴之判決，並無不合，上訴人
    之上訴論旨指摘原判決此部分不當，求予廢棄，為無理由；
    就上開不應准許部分，所為上訴人壬○○敗訴之判決，自有
    未洽，上訴人壬○○之上訴論旨指摘原判決此部分不當，求
    予廢棄改判，為有理由。
七、至兩造其餘之攻擊或防禦方法及未經援用之證據，經本院斟
    酌後，認為均不足以影響本判決之結果，自無逐一詳予論駁
    之必要，併此敘明。
八、據上論結，本件上訴人壬○○之上訴為一部有理由，一部無
    理由，上訴人甲○○之上訴為無理由，依民事訴訟法第 450
    條、第 449條第1項、第79條、第78條、第85條第2項，判決
    如主文。
中　　華　　民　　國　　96　　年　　2 　　月　　6 　　日
                    民事第六庭
                            審判長法  官 林鄉誠
                                  法  官 許紋華
                                  法  官 梁玉芬
正本係照原本作成。
不得上訴。
中　　華　　民　　國　　96　　年　　2 　　月　　7 　　日
　　　　　　　　　　　　　　　　　書記官 常淑慧
